【裁判字號】    91,訴,504
【裁判日期】    920227
【裁判案由】    重傷害
【裁判全文】
臺灣嘉義地方法院刑事判決                          九十一年度訴字第五四號
    公  訴  人  臺灣嘉義地方法院檢察署檢察官
    被      告  丁○○  男四十.
    指定辯護人  本院公設辯護人戊○○
右列被告因重傷害案件，經檢察官提起公訴（九十一年度偵字第六二二一號），本院
判決如左：
    主  文
丁○○使人受重傷，處有期徒刑伍年陸月。
    事  實
一、丁○○於民國九十一年八月六日晚上七時許，在嘉義縣中埔鄉中埔村七十一之二
    十一號旁小吃攤與唐英崇、丙○○、傅良光、甲○○等人同桌喝酒聊天，席間丁○○稱：待會欲至嘉義縣阿里山鄉石桌村，唐英崇（起訴書誤為唐英宗）在旁對
    之勸說：有喝酒不要去等語，引起丁○○心生不悅，竟基於使人受重傷之犯意，
    持其自山上攜下直徑約三公分之木棍，重擊唐英崇頭部，致唐英崇受有右側顱骨
    骨折，併左側大量硬腦膜下出血，而意識不清，左側偏癱，呈現植物人狀態之重
    傷害。
二、案經唐英崇之妻乙○○○訴由嘉義縣警察局中埔分局報請台灣嘉義地方法院檢察
    署檢察官偵查起訴。
    理  由
一、訊據被告丁○○矢口否認有何右揭重傷害犯行，並辯稱：其與被害人唐英崇未發
    生衝突，不可能持木棍毆打他，被害人受傷可能係身體不好所致，當天大家均喝
    醉了，其對當時狀況迷迷糊糊云云。經查：被告持木棍毆打被害人後，被害人即
    不支倒地，被告欲再毆打被害人，被其用手將木棍撥開之情，業據證人丙○○、
    甲○○、傅良光於警訊時證述甚詳（見警卷第四至九頁）。雖證人丙○○於本院
    審理時改稱：被告毆打被害人時，其未看到，後來，被告要再拿木棍毆打被害人
    時，被其攔下，係對面二人（即證人甲○○、傅良光）看見被害人倒地後，才告
    訴其，其方轉身過去看云云（見本院卷第一六、一八頁），然證人甲○○、傅良
    光二人於本院審理時亦供稱：未見到被告毆打被害人云云（見本院卷第三六頁、
    第三八頁），可見證人丙○○、甲○○與傅良光三人於本院審理時所為之證言均
    翻異其等前於警訊時所為之證言，且有避重就輕之嫌，尚難遽信。參以被告、被
    害人與證人丙○○、甲○○、傅良光五人同桌飲酒，彼此距離甚近，衡諸常情，
    其等不可能僅見被告再次持木棍欲毆打被害人，而未見被害人之前遭被告持木棍
    毆打之事，是應以證人丙○○、甲○○與傅良光於警訊時之證言為可採，被害人
    係遭毆打應足認定。次查，被害人因此受有頭部外傷併左側大量應腦膜下出血及
    腦挫傷，而意識不清，左側偏癱，呈現植物人狀態之傷害，有財團法人嘉義基督
    教醫院診斷證明書三紙（見警卷第一一至一二頁、偵查卷第一五頁）、中華民國
    極重度殘障身心障礙手冊影本一份（見偵卷第一六頁）在卷可稽，此外，被害人
    因無法言語，無法識別周遭親人，亦無法理會外界事物，且插有鼻胃管，經本院
    宣告禁治產之情，業經本院於九十一年禁字第六八號宣告禁治產案件審理時，勘
    驗屬實，有該裁定影本一份在卷可稽，足見被害人所受之傷害該當刑法第十條第
    四項第六款之重傷害，而被告之毆打行為與被害人所受之重傷間有相當因果關係
    。被告雖以前開情詞置辯，惟查：
  （一）被害人所受之傷害為頭部外傷併左側大量硬腦膜下出血及腦挫傷，經送醫急
        診後，進行開顱手術，並送入加護病房急救，緊急進行開顱手術，及入加護
        病房觀察，且依被害人電腦斷層顯示，其右側顱骨骨折，併左側大量硬腦膜
        下出血，由此可推斷外傷力道不小，單純只是由椅子上倒地所致機率較小之
        情，有財團法人嘉義基督教醫院九十一年十二月二日（九十一）嘉基醫字第
        一八九三號函與所附之病歷資料及該院診斷證明書各一份在卷可稽（見本院
        卷第五九至六二頁、第六八至六九頁）。雖本院以被害人之病歷資料、斷層
        掃瞄片等資料送請法務部法醫研究所鑑定之結果，該所函覆稱：由送鑑資料
        可推定被害人受有外傷性傷害（有撞擊及對衝傷），但因病歷摘要中並無明
        載入院時頭部外傷情形（外表瘀血於何處），當時血液中酒精濃度，骨折形
        狀及開刀時之發現，所以無法判定有無凶器造成，但在重度飲酒下跌倒，亦
        可有前述外傷性發現，綜合看來，仍須更詳盡資料才可判定，有該所鑑定書
        一份在卷可查（見本院卷第七二至七三頁），然該所並未排除被害人所受之
        傷勢係遭外力猛力毆擊所致，而本院參酌上開證人丙○○、傅良光與甲○○
        於警訊時所為證詞及前開嘉義基督教醫院函覆之文件之內容，應足認定被害
        人頭部傷勢係遭被告持木棍重力毆打所致。
  （二）被告持以毆打被害人之木棍，雖未據扣案，然該木棍直徑約為三公分，約二
        、三尺長，為被告自山上工作完畢後攜下山者，此為被告所自承，核與證人
        傅良光證述之情節相符（見本院卷第三六頁）。而依被害人所受之傷勢觀之
        ，被害人右顱骨骨折，顯見其受毆擊之力道甚巨。查木棍為質地堅硬之物，
        而人之頭部惟人體脆弱且重要之部位，以質地堅硬之物用力毆打人之頭部將
        致重大難治之傷害，此為一般人可認知之事，被告為一身心健全之成年人，
        對此自難諉為不知，是被告具重傷害之故意應足認定。
  （三）被告雖又辯稱其曾因腦神經疾病就診，且案發當時飲酒過量，因此，案發當
        時應達精神耗弱之狀態云云。惟查，被告當時僅有喝一、二杯藥酒而已，並
        未喝醉之情，業據證人丙○○、傅良光證述在卷（見本院卷第一八頁、第三
        七頁），並經被告於偵查中坦認屬實（見偵查卷第七頁背面），足見被告於
        案發當時雖有飲酒，但飲酒之量不多，應未達精神耗弱之程度；加以被告對
        於其於案發現場喝酒、攜帶木棍至現場及何以未在現場協助處理被害人就醫
        事宜等情，均能加以說明（見本院卷第四一頁、本院九十二年二月十三日審
        理筆錄），唯獨對於案發狀況初於警訊時坦承有拿東西丟被害人云云（見警
        卷第一頁背面），次於偵查中則供稱：其非故意云云（見偵查卷第七頁背面
        ），嗣於本院審理時供稱：已喝醉，迷迷糊糊，不知發生何事，亦不知是否
        毆打被害人云云，足見被告對於案發情形刻意避重就輕，並非事後不復記憶
        ，足認其於案發當時並無精神耗弱之情形。
    綜上所述，本件被告所辯，顯屬事後卸責之詞，不足採信，而被害人所受上開重
    傷害係因遭被告毆打所致，是被告之行為與被害人所受之重傷害結果間，具有相
    當因果關係甚明，被告故意重傷害之犯行，洵堪認定。
二、核被告所為，係犯刑法第二百七十八條第一項之重傷害罪。爰審酌被告酒後因細
    故對被害人造成嚴重傷害，惡性非輕，其犯罪之手段、品行、智識程度、對被害
    人所生之危害非輕及犯罪後態度不佳等一切情狀，量處如主文所示之刑，以資懲
    儆。至被告用以毆傷被害人所持之木棍，未據扣案，且且已為被告丟棄，此業據
    被告供承在卷，為免執行之困難，爰不予宣告沒收。
據上論斷，應依刑事訴訟法第二百九十九條第一項前段、刑法第二百七十八條第一項
，判決如主文。
本案經檢察官李文和到庭執行職務
中      華      民      國    九十二    年      二      月    二十七    日
                    臺灣嘉義地方法院刑事第二庭
                                  法  官  林  坤  志
右正本證明與原本無異。
如不服本判決，應於判決送達後十日內向本院提出上訴狀( 應附繕本 )。
中      華      民      國    九十二    年      二      月     二十七   日
                                  書記官  李  子  英
所犯法條
刑法第二百七十八條第一項
使人受重傷者，處五年以上十二年以下有期徒刑。


司法院資訊處製作；財團法人民間司法改革基金會備份。
